【裁判字號】    97,訴,3112
【裁判日期】    970930
【裁判案由】    妨害自由
【裁判全文】
臺灣臺中地方法院刑事判決              97年度訴字第3112號
公  訴  人  臺灣臺中地方法院檢察署檢察官
被      告  戊○○
選任辯護人  王世勳律師
被      告  乙○○
            丙○○
上列被告因妨害自由等案件，經檢察官提起公訴（97年度偵字第
8183號），被告等於本院準備程序中就被訴事實均為有罪之陳述
，經本院合議庭裁定由受命法官獨任依簡式審判程序審理，判決
如下：
    主    文
戊○○、乙○○、丙○○共同私行拘禁，戊○○處有期徒刑拾月
月，緩刑年；乙○○、丙○○各處有期徒刑陸月，如易科罰金
，均以新臺幣壹仟元折算壹日，均緩刑貳年。扣案之延長電線壹
條、鐵鍊貳條、布條壹條及膠帶壹捆均沒收。
    犯罪事實
一、戊○○因與甲○○有六合彩簽賭等債務糾紛，乃於民國97年
    7 月9 日下午2 時45分許，以其手機（門號0000000000）撥
    打甲○○手機（門號0000000000），以商討要事為由，要求
    甲○○前往其所經營經營位於臺中市○區○○○路2 段17巷
    25 弄7之1 號之「志和修配廠」碰面，戊○○則乘坐在停放
    在前開「志和修配廠」車號0761 -UB號之自小客車內等候，
    並交代其2 子乙○○、丙○○在廠內依其指示伺機而動。俟
    甲○○依約騎乘機車到達「志和修配廠」後，戊○○乃要求
    甲○○上車協調籌款事宜，詎兩人一言不合，戊○○竟與乙○○、丙○○共同基於私行拘禁之犯意聯絡，由戊○○手持
    預藏之電擊棒1 支指向甲○○，且旋即將車輛發動駛入「志
    和修配廠」，再喝令甲○○下車進入辦公室隔間內，使甲○○心生畏懼未敢離去，乙○○則手持何人所有不明之棒球棒
    1 支（未據扣案）與丙○○緊隨在後並關閉隔間門。其後戊○○手持電擊棒在旁指揮乙○○、丙○○兄弟，分別以延長
    電線1 條、鐵鍊2 條、布條1 條及膠帶1 捆等工具綑綁甲○○手腳及身軀（延長電線綑綁雙手手腕，鐵鍊其中1 條綑綁
    上半身部位、另1 條綑綁雙腳腳踝，再以布條加強綑綁腳踝
    部位，復以膠帶纏繞固定上開3 處綑綁部位），最後再持膠
    帶將甲○○以坐姿綑綁在角落之水泥柱上，並因而致甲○○
    受有左手多處切割傷及擦傷（非基於傷害犯意），其間戊○○更以電擊棒指向甲○○恐嚇稱「叫你太太或三叔拿錢來，
    不然就不用回去，且讓你死的很難看」，甲○○因畏懼遭受
    電擊，全程未敢反抗或逃離，戊○○、乙○○與丙○○父子
    三人即以上開脅迫方式限制甲○○行動自由拘禁該處，且戊○○等3 人於同日下午6 時許即離開現場。嗣因甲○○大聲
    呼救，經附近民眾發覺有異乃於同日19時42分許報警處理，
    員警到場後破門進入將甲○○鬆綁始知上情，並扣得上開戊○○所有且供綑綁甲○○所用之延長電線1 條、鐵鍊2 條、
    布條1 條及膠帶1 捆。
二、案經甲○○訴由台中市警察局第三分局報告臺灣臺中地方法
    院檢察署檢察官偵查起訴。
    理    由
一、上開犯罪事實，訊據被告戊○○、乙○○、丙○○於本院審
    理中均坦承不諱，並經證人即告訴人甲○○於警詢、偵查及
    本院審理中指證綦詳，且有員警職務報告、現場圖、現場位
    置圖、被告戊○○之行動電話通聯紀錄、中國醫藥大學附設
    醫院診斷證明書各1 紙、被害人獲救時之現場照片5 張在卷
    可稽，此外，復有延長電線1 條、鐵鍊2 條、布條1 條及膠
    帶1 捆扣案可佐，再被告3 人於綑綁告訴人之過程，雖致告
    訴人受有左手多處切割傷及擦傷乙情，有中國醫藥大學附設
    醫院診斷證明書1 紙附卷可參，然證人甲○○證稱：伊手部
    傷害可能係綑綁過程中所造成，被告3 人未對伊有其他傷害
    行為等語明確，足見告訴人所受之輕微傷勢，係被告乙○○
    、丙○○兄弟之綑綁動作所致當然結果，是以，被告3 人之
    自白應與事實相符，堪予採信。本件事證明確，被告3 人犯
    行均堪認定，應依法論科。
二、按刑法第302 條第1 項所謂以其他非法方法，剝奪人之行動
    自由，係對於同條項私行拘禁之補充規定，若於剝奪被害人
    之行動自由後將被害人拘禁於一定之處所，繼續較久之時間
    ，即屬私行拘禁（最高法院86年度台上字第3619號判決意旨
    參照）。查被告戊○○指示被告乙○○、丙○○分別以延長
    電線、鐵鍊、布條、膠帶層層綑綁告訴人，從案發至警方接
    獲報案業已經過5 個多小時，顯見告訴人遭拘禁於一定之處
    所，已繼續一段較長之時間，故核被告3 人所為，均係犯刑
    法第302 條第1 項私行拘禁罪。又按刑法第302 條之妨害自
    由罪，原包括私禁及以其他非法方法剝奪人之行動自由而言
    ，所謂非法方法，當包括強暴脅迫等情事在內，縱其所為，
    合於刑法第305 條恐嚇危害安全之情形，仍應視為剝奪行動
    自由之部分行為，非低度之恐嚇危害安全罪，為高度之剝奪
    行動自由罪所吸收（最高法院74年台上字3404號判例意旨參
    照），是被告恐嚇要讓告訴人死得很難看等語，係屬脅迫之
    非法方法，為私行拘禁之部分行為，不另論罪。再告訴人所
    受前揭傷害，應係被告3 人私行拘禁行為之當然結果，亦不
    另論傷害罪。被告3 人間就上開私行拘禁犯行，有犯意聯絡
    及行為分擔，均為共同正犯。爰審酌被告戊○○乃具相當社
    會經驗之人（曾參與社區守望相助隊，有卷附證書可參），
    僅因與告訴人間有金錢糾紛，竟動用私刑拘禁告訴人長達數
    小時，而被告乙○○、丙○○亦均為智識健全之成年人，竟
    無明辨是非之自我覺察能力，盲從父命而共犯本案，惟被告
    3 人間，仍以主謀戊○○之情節較值苛責，暨考量被告3 人
    強行拘禁限制告訴人行動自由之手段尚非激烈，對告訴人身
    心所致損害程度非甚重大，且犯後均有悔意，態度尚可等一
    切情狀，量處如主文所示之刑，並對被告乙○○、丙○○諭
    知易科罰金之折算標準。再者，被告3 人前未曾因故意犯罪
    受有期徒刑以上刑之宣告（有卷附刑案資料查註記錄表、臺
    灣高等法院被告前案記錄表可參），且業與告訴人達成和解
    ，有和解書在卷可按，並當庭給付現金新台幣31萬元予告訴
    人作為賠償，而獲告訴人原諒，其等因一時失慮，致罹刑典
    ，且犯後態度良好深表悔意，其歷經偵審程序及罪刑宣告之
    教訓，當知所警惕，信無再犯之虞，本院認前開對其宣告之
    刑，以暫不執行為適當，爰併予對被告戊○○宣告緩刑3 年
    、被告乙○○、丙○○均宣告緩刑2 年，以啟自新。末查，
    被告等人持以綑綁被害人之延長電線1 條、鐵鍊2 條、布條
    1 條及膠帶1 捆，業據被告戊○○供承為其所有且均供本件
    犯罪所用等語在卷，爰依刑法第38條第1 項第2 款規定，併
    予宣告沒收；至被告乙○○所持之棒球棒1 支，未據扣案，
    尚無證據證明為被告3 人所有且現仍存在，爰不予宣告沒收
    ，併予敘明。
據上論斷，應依刑事訴訟法第273 條之1 第1 項、第299 條第1
項前段，刑法第28條、第302 條第1 項、第41條第1 項前段、第
38條第1 項第2 款、第74條第1 項第1 款，刑法施行法第1 條之
1， 判決如主文。
本案經檢察官丁○○到庭執行職務。
中    華    民    國    97    年    9    月    30    日
                刑事第十六庭    法  官  劉敏芳
上正本證明與原本無異。
如不服本判決，應於送達後10日內向本院提出上訴狀（須附繕本
），上訴於台灣高等法院台中分院。
                                書記官  楊玉華
中    華    民    國    97    年    9    月    30    日
附錄論罪科刑法條
刑法第302條第1項：
私行拘禁或以其他非法方法，剝奪人之行動自由者，處5年以下
有期徒刑、拘役或3百元以下罰金。
。


司法院資訊處製作；財團法人民間司法改革基金會備份。
